臺灣高等法院台南分院民事判決　九十三年度上字第一八○號　　Ｋ
　　　上　訴　人　盧　阿　金
　　　被 上 訴人　彰化商業銀行股份有限公司東台南分行
　　　法定代理人　甲　○　○
　　　訴訟代理人　梁　永　薰
右當事人間因請求侵權行為損害賠償事件，上訴人對於中華民國九十三年九月八日臺
灣臺南地方法院第一審判決（九十三年度訴字第一００一號）提起上訴，本院判決如
左：
    主    文
上訴駁回。
第二審訴訟費用由上訴人負擔。
    事實及理由
壹、上訴人方面：
一、聲明：求為判決：(一)請求判決彰化商業銀行東台南分行毀約。(二)請求判決彰化銀
    行為誠心修正其偏差行為，且造福及幫助失業人民，自即日起實施失業貸款新台
    幣（下同）五十萬元，免利息，無歸還期限，且每人一生有二次貸款機會。(三)第
    一、二審訴訟費用由被上訴人負擔。
二、陳述：上訴人於民國九十三年四月十四日於被上訴人銀行貸款二十萬元，並同時
    扣去利息及手續費九千元，實匯入上訴人帳戶內為十九萬一千元。九十三年五月
    二十六日上訴人親至被上訴人銀行以支票取款十萬元，並同時匯入三萬元。被上
    訴人分別於九十三年五月十四日及同年六月十四日於上訴人帳戶依合約約定自動
    扣款歸還每月二萬元。因此上訴人帳戶至九十三年六月十四日止仍有八萬一千元
    。同年六月十五日上訴人與訴外人林文湖已約好於當日下午二時至台南縣東山鄉
    廣恩老人養護中心面交支票。然於當日上午十一時三十分許上訴人親至被上訴人
    銀行取款，竟被暫禁交易。因此至二樓詢問，被該行經理甲○○、二樓主管及其
    他職員要求某些承諾。上訴人不能置信台灣有如此可笑的銀行，雖經上訴人一再
    告之該行乃毀約之行為，但上訴人仍不能取得存於該行帳戶之金錢。當日下午一
    時三十分上訴人至廣恩老人養護中心將此事告之林文湖，惟此等事件無人能相信
    它會發生於歷史悠久之彰化銀行。嗣上訴人於原審提起本件訴訟後，被上訴人方
    以電話告知上訴人得以提領餘款；原審判決駁回上訴人之理由為「上訴人之名譽
    並未因此受到損害」，顯有不當等語。
貳、被上訴人方面：
一、聲明：求為判決：駁回上訴。
二、陳述：
（一）上訴人於九十三年四月初提供其於嘉南藥理科技大學任職之聘書，向被上訴人
      申辦「薪水貸」消費者借款，並於同年四月十四日書立借據，向被上訴人貸得
      二十萬元，約定借款期間自九十三年四月十四日起至九十四年二月十三日止共
      十個月，由被上訴人將該借款撥入上訴人在被上訴人處開設之活期儲蓄存款第
      00－00000－0－00號帳戶，並以實際撥款日為借款日，還款方式為
      自借款日起，以一個月為一期，共分十期，以每月十四日扣款，按月平均攤還
      本金。本件貸款不計付利息，但依借據第四條約定，上訴人同意於本借款撥付
      日繳付帳戶管理費九千元，並依借據條款後所附之特別商議條款第一條約定，
      上訴人已授權被上訴人，得自上開帳戶內轉帳繳付上訴人應繳付予被上訴人之
      帳戶管理費、借款本金、及其他相關費用。上訴人所稱扣去九千元實係依約上
      訴人應繳付之帳戶管理費。
（二）嗣被上訴人於九十三年六月間收到上訴人寄送申請書及所附相關資料，始知上
      訴人原於嘉南藥理科技大學之任教，已自九十三年二月起經該校為留職停薪。
      但上訴人卻於同年四月間提該校聘書向被上訴人申辦前開「薪水貸」消費者借
      款，因該借款係屬信用貸款，上訴人未提任何擔保，前揭帳戶存款為上訴人借
      款之還款來源，被上訴人為維護債權，乃暫禁上開帳戶之取款，於九十三年六
      月十四日其帳戶餘額為八萬一千二百元。嗣被上訴人已於同年六月十八日解除
      暫禁交易，上訴人又陸續提款及交易，其中上訴人於同年六月廿八日分四次各
      提款二萬元，迄今上訴人上開帳戶餘額為八百五十四元。
（三）按名譽有無受損害，應以社會上對個人評價是否貶損作為判斷之依據，本件縱
      如上訴人所稱因被上訴人禁止上訴人提領存款致上訴人無法如期付款給第三人
      林文湖，惟如上訴人對第三人林文湖說明原委，社會上當不致因上訴人一時無
      法如期付款，而減損對上訴人之評價，是上訴人主張因本件受有名譽損害云云
      ，尚不足採。復按因故意或過失，不法侵害他人權利者，負損害賠償責任。其
      賠償並應以回復他方所受損害為原則（最高法院五十五年台上字第二００三號
      判決參照）。退而言之，縱上訴人因本件受有名譽損害等情，其所得請求者，
      亦以其所受損害為原則，詎上訴人竟請求被上訴人自即日起實施失業貸款五十
      萬元，免利息，無歸還期限，每人一生有二次貸款機會，於法律上顯無理由。
、本院判斷：
一、本件已查明之事實：
  (一)上訴人原名為盧憶萱於九十二年十一月十八日改名為盧阿金，於九十三年四月十
    七日訂立系爭消費借貸時，其姓名即為盧阿金（見本院卷第五八頁戶籍謄本），
    故本件上訴人姓名載「盧阿金」即可，合先敘明。上訴人原於九十二年八月一日
    起至九十三年七月卅一日止受聘為嘉南藥理科技大學講師，但於九十三年一月十
    五日經嘉南藥理科技大學九十二學年度第一學期系教評會會議決議「盧（阿金）
    老師應在九十三年二月至七月留職停薪」，有嘉南藥理科技大學聘書、上開教評
    會會議紀錄暨民生學院院教評會會議紀錄在卷為憑（見本院卷第四十、四八－五
    四頁）。
  (二)上訴人於九十三年四月七日填寫消費者貸款申請書並附具前開聘書為證明，向被
    上訴人申請「薪水貸」消費者借款，並於同年四月十四日書立借據，向被上訴人
    貸得二十萬元，約定借款期間自九十三年四月十四日起至九十四年二月十三日止
    共十個月，由被上訴人將該借款撥入上訴人在被上訴人處開設之活期儲蓄存款第
    00－00000－0－00號帳戶，並以實際撥款日為借款日，還款方式為自
    借款日起，以一個月為一期，共分十期，以每月十四日扣款，按月平均攤還本金
    。本件貸款未計付利息，但依借據第四條約定，上訴人同意於本借款撥付日繳付
    帳戶管理費九千元，並依借據條款後所附之特別商議條款第一條約定，上訴人已
    授權被上訴人，得自上開帳戶內轉帳扣款抵付上訴人應繳付之帳戶管理費、借款
    本金、及其他相關費用；有上訴人簽立之彰化銀行消費者貸款申請書、上訴人於
    九十三年四月十四日立具之借據在卷可參（見本院卷第卅九－四一頁）。
  (三)系爭消費借貸契約成立後，被上訴人於九十三年四月十四日將二十萬元依約存入
    上訴人前開帳戶內，並於同日依約定自上訴人上開帳戶扣款繳付帳戶管理費九千
    元，於同年五月十四日被上訴人自上訴人帳戶內扣款抵付上訴人每月應償還之二
    萬元。嗣上訴人於同年五月廿六日提款十萬元（原審誤載為十三萬元，應予更正
    ），並於同日存入三萬元。於同年六月十四日被上訴人再自上訴人帳戶內扣款抵
    付上訴人每月應償還之二萬元，是上訴人上開帳戶至九十三年六月十四日止確有
    餘額八萬一千二百元。嗣上訴人於同年六月廿八日分四次各提款二萬元，該帳戶
    餘額為一千三百三十一元。上訴人又於同年九月七日存入四萬元，因上訴人有兩
    期應償還款項未還，被上訴人即於同日自上訴人帳戶內扣款四萬零四百七十七元
    抵付之，迄目前上訴人上開帳戶餘額為八百五十四元；此為兩造所不爭執，並有
    彰化銀行東台南分行存摺存款帳戶資料查詢明細表、交易明細表附卷為憑（見本
    院卷第五六－五七頁）。
二、按原告之訴，依其所訴之事實，在法律上顯無理由者，法院得不經言詞辯論，逕
    以判決駁回之，民事訴訟法第二百四十九條第二項定有明文。此規定依同法第四
    百六十三條為第二審所準用。而民事訴訟法第二百四十九條第二項所謂原告之訴
    ，依其所訴之事實，在法律上顯無理由者，係指依原告於訴狀內記載之事實觀之
    ，在法律上顯然不能獲得勝訴之判決者而言（最高法院六十二年度臺上字第八五
    四號判例參照）。
三、本件經查：
  (一)上訴人之上訴聲明第一、二項為「(1)請求判決彰化商業銀行東台南分行毀約。(2)
    請求判決彰化銀行為誠心修正其偏差行為，且造福及幫助失業人民，自即日起實
    施失業貸款五十萬元，免利息，無歸還期限，且每人一生有二次貸款機會」（此
    部分之聲明與上訴人原審之聲明同），其真意為何，尚有不明。本院於九十三年
    十月廿二日通知上訴人應查報：「(1)上訴聲明第一項『請求判決彰化商業銀行股
    份有限公司東台南分行毀約』，係『毀何約』：：並陳明本項請求權之法律依據
    。(2)上訴聲明第二項所主張部分，其請求權之法律依據為何？」，惟上訴人並未
    陳報相關事證到院以供本院審酌。本院再於九十三年十一月十日準備程序時行使
    闡明權，然上訴人復稱：「我是受害人，鈞院之發函似為在拷問我：：。今天違
    法的不是被上訴人銀行，也不是到庭之代理人，我是在追究當初一位姓鄧者的責
　　任。地方法院說我的說法不足採信，：：：」（見本院卷第三十頁）。從而上訴
　　人本件上訴之聲明及其請求權依據為何，何以能「請求判決彰化商業銀行東台南
　　分行毀約」、「請求判決彰化銀行為誠心修正其偏差行為，且造福及幫助失業人
　　民，自即日起實施失業貸款五十萬元，免利息，無歸還期限，且每人一生有二次
　　貸款機會」？上訴人既未提出其請求之依據，其為本件請求及上訴顯無正當理由
　　。
  (二)至上訴人稱「於九十三年六月十四日其上開帳戶內應仍有八萬一千元，惟其提款
    時自動櫃員機提款明細註明『００４』即『此帳戶已登錄暫禁交易』」部分。經
    查，上訴人於九十三年一月十五日已經第三人嘉南藥理科技大學決議「自九十三
    年二月至七月予以留職停薪」，但上訴人於同年四月七日竟執第三人嘉南藥理科
    技大學之聘書向被上訴人申請「薪水貸」之系爭貸款，被上訴人於同年六月間知
    悉上情，為了確保債權，先以行政作業方式，暫停上訴人提款，然於同年六月十
    八日查明後，即解除暫禁交易，已如前述，是被上訴人稱「：：因為上訴人在本
    行申請貸款後，被其任職單位處以留職停薪後，我造為了確保債權，才以行政作
    業方式，暫停上訴人提款。在六月十八日查明後，我們就解除暫禁交易，恢復正
    常，上訴人在六月二十八日連續四次以提款卡跨行提款，餘額剩下一三三一元，
    後來上訴人又於九十三年九月七日存入四萬元，因上訴人有兩期還款未繳，所以
    我們就從該戶頭裡面逕行扣款」等語（見本院卷第卅一－卅二頁），尚非無據。
  (三)查個人之名譽，係該人在社會上享有一般人對其品德、聲望或信譽等所加之評價
    ，是屬於一個人在社會上所受之價值判斷，因此個人名譽有無受損害，應以社會
    一般人對其評價是否貶損為斷。次查，上訴人於九十三年二月起即經嘉南藥理科
    技大學予以「留職停薪」，但其竟於同年四月間執嘉南藥理科技大學之聘書向被
    上訴人申請「薪水貸」之系爭貸款，被上訴人於同年六月間知悉上情，為了確保
    債權，乃先以行政作業方式，暫停上訴人提款，上訴人於此有可歸責之原因，難
    認被上訴人有何故意或過失侵害上訴人之權利，且被上訴人於同年六月十八日查
    明後，即解除暫禁交易，上訴人並已再為多次提款及交易行為，已如前述。上訴
    人固稱，因被上訴人禁止其提領存款，致無法如期付款予訴外人林文湖，惟若上
    訴人平時信用良好，且對林文湖說明原委，社會上一般人當不致因上訴人一時無
    法如期付款予林文湖，即對上訴人之評價有貶損。是上訴人主張因被上訴人禁止
    其提領存款，致其名譽因而受損云云，尚不足採。退而言之，縱如上訴人確因被
    上訴人禁止其提領存款，其無法如期付款予林文湖，致其名譽因而受損；然上訴
    人所得請求者，依民法第二百十三條第一項規定以回復他方損害發生前之原狀為
    原則，而上訴人未舉證證明其損害為若干，竟為：「(一)請求判決彰化商業銀行東
    台南分行毀約。(二)請求判決彰化銀行為誠心修正其偏差行為，且造福及幫助失業
    人民，自即日起實施失業貸款五十萬元，免利息，無歸還期限，且每人一生有二
    次貸款機會」云云，並無法律上依據，其上訴為顯無理由。
四、綜上所述，本件上訴為顯無理由，原審法院認上訴人本件之訴為無理由而為上訴
    人敗訴判決，理由雖有不同但結論並無二致，上訴意旨仍執陳詞，指摘原判決不
    當，求予廢棄改判，不足採信，應予駁回，爰依民事訴訟法第四百六十三條規定
    ，準用同法第二百四十九條第二項之規定，爰不經言詞辯論以上訴人之上訴為顯
    無理由，逕予駁回。
肆、據上論結，本件上訴為顯無理由，依民事訴訟法第四百六十三條、第二百四十九
    條第二項、第七十八條，判決如主文。
中　　　華　　　民　　　國　　　九十三　　年　　　十一　　月　　十八　　日
　　　　　　　　　　　　　　　　　　　臺灣高等法院臺南分院民事第三庭
~B1審判長法官　林　　輝　　雄
~B2　　　法官　曾　　平　　杉
~B3　　　法官　王　　明　　宏
右為正本係照原本作成。
不得上訴。
中　　　華　　　民　　　國　　　九十三　　年　　　十一　　月　　十九　　日
                                        　法院書記官　侯　　瑞　　富
